【裁判字號】    95,上訴,2034
【裁判日期】    951107
【裁判案由】    妨害公務
【裁判全文】
臺灣高等法院刑事判決                95年度上訴字第2034號
上  訴  人  臺灣臺北地方法院檢察署檢察官
被      告  乙○○
選任辯護人  余西鈞  律師
上列上訴人因被告妨害公務案件，不服臺灣臺北地方法院95年度
訴字第228號，中華民國95年4月28日第一審判決（起訴案號：臺
灣臺北地方法院檢察署94年度偵字第17458號），提起上訴，本
院判決如下：
    主  文
上訴駁回。
    理  由
一、公訴意旨略以被告乙○○於民國九十四年九月十八日上午時
    許，至臺北市○○區○○路一七二號國防部憲兵連，向站哨
    之國防部憲兵連一兵張凱棠表示要找輔導長，且未經張凱棠
    許可，即強行闖入大樓內（侵入住宅部分，未據告訴）並隨
    即進入會客室，以徒手之方式損壞該處由甲○○職務上所掌
    管之電腦液晶監視螢幕一臺。因認被告涉有刑法第一百三十
    八條之妨害職務上掌管之文書物品罪嫌。公訴人認被告涉犯
    前揭罪嫌，無非係以被告自承有於上揭時間至案發地點時有
    損壞他人物品，並有告訴人甲○○之指訴、證人張凱棠之證
    述，及卷附之現場遭毀損之電腦液晶螢幕照片三幀為其主要
    論據。
二、按心神喪失人之行為，不罰；又被告之行為不罰者，應諭知
    無罪之判決，刑法第十九條第一項及刑事訴訟法第三百零一
    條第一項分別定有明文。再刑法上所謂心神喪失人，非以其
    心神喪失狀態毫無間斷為必要，如果行為時確在心神喪失之
    中，即令其在事前事後偶回常態，仍不得謂非心神喪失人，
    最高法院二十四年上字第二八四四號著有判例可資參照。查
    被告因犯本案為警查獲後，即經承辦檢察官將其責付予台北
    市政府社會局社工人員，並協助安置在台北市立療養院治療
    ，且當時在行政院衛生署玉里醫院持續住院治療中等情，有
    刑事被告責付證書、及台北市立聯合醫院九十四年十二月一
    日北市醫松字第九四三二九九一三００號函、行政院衛生署
    玉里醫院九十五年四月二十五日九五玉醫社字第０九五００
    ０二三一五號函各一份在卷可稽，嗣經原審依職權送請行政
    院衛生署玉里醫院就被告犯案時之精神狀態為鑑定，綜合被
    告之病史、及一般身體理學及神經學檢查、心智狀態檢查、
    心理衡鑑等檢測結果，認被告長期以來有多重前科，心裡行
    為表現大部分肇因於性格（僵化制式思考，易怒衝動表現）
    及環境問題（飲酒、吸食安非他命後遺症），並曾因妄想及
    情緒行為衝動控制不良，與人發生衝突多次，本次妨害公務
    一案迄今，被告所表現之班達腦傷測驗並無明顯腦傷跡象，
    以症狀診斷為妄想型精神分裂症，人格屬分裂型與反社會型
    人格違常，同時合併酒精與安非他命使用之後遺症（認知退
    化，妄想加重），智能則屬中低水準以下，平日屬精神耗弱
    狀態，犯本案時，屬急性妄想狀態合併驚狂心情與暴力行為
    ，屬心神喪失，有該院九十五年四月六日（九五）玉醫社字
    第九五０００二０六五號函所附精神鑑定報告書一份在卷足
    憑，足認被告為上開行為當時之精神狀態已達於心神喪失之
    程度，雖被告經行政院衛生署玉里醫院繼續治療後，於九十
    五年八月十七日再予鑑定被告之精神狀態，被告因慢性精神
    分裂病影響而有智能輕復微退化，認知及知覺扭曲之情形等
    ，有該院之精神鑑定報告書在卷可稽，惟此係被告經長期治
    療後之結果，尚難推翻該院就被告犯本案時，所鑑定之被告
    屬急性妄想狀態合併驚狂心情與暴力行為，屬心神喪失之情
    形，是揆諸前揭法條及判例意旨說明，被告之行為不罰，自
    應諭知被告無罪之判決，以示審慎。又審酌被告當時之病情
    ，及前揭鑑定報告意旨，被告之病況已慢性化，病情需長期
    於庇護場所接受治療及安置，並同時觀察後續發展，必要時
    方可緊急處理等情，為保護被告本身安全及避免其造成對社
    會治安有隨時不可預料之危險，爰併依刑法第八十七條第一
    項、第三項宣示令入相當處所，施以監護二年，期依保安處
    分執行法第四十六條、第四十七條規定送往精神病醫院或其
    他醫療團體，予以適當之治療及監護其行動，以資兼顧。被
    告行為後，刑法第87條之監護處分之規定，業於94年1月7日
    修正公布刪除，並於95年7月1日施行，不論依修正前之刑法
    第87條第1項，或修正後之刑法第87條第1項之規定，均有監
    護之規定，修正後之刑法第87條第3項規定之監護期間較修
    正前之規定為長，修正後之刑法第2條第1項規定係以適用行
    為時法為原則，自應適用修正前之規定，又修正後之規定係
    以適用行為時法為原則，因此原判決雖未及適用，公訴人上
    訴本院後，依新法第2條第1項規定，仍應適用行為時法，則
    原判決適用行為時法即無不當，自不構成撤銷之事由。又被
    告因疾病不能到庭而顯有應諭知無罪判決之情形者，得不待
    其到庭，逕行判決。刑事訴訟法第二百九十四條第三項定有
    明文，被告有慢性精神分裂病，雖經通知未到庭，依前之規
    定得不待其到庭，逕行判決。
三、原審以被告行為時心神喪失，被告之行為不罰，諭知被告無
    罪之判決，並審酌被告當時之病情，及前揭鑑定報告意旨，
    被告之病況已慢性化，病情需長期於庇護場所接受治療及安
    置，並同時觀察後續發展，必要時方可緊急處理等情，為保
    護被告本身安全及避免其造成對社會治安有隨時不可預料之
    危險，並適用刑法第八十七條第一項、第三項宣示令入相當
    處所，施以監護二年，經核並無違誤，公訴人以被告應屬精
    神耗弱等指摘原判決不當提起上訴，為無理由，應予駁回。
據上論斷，應依刑事訴訟法第368條、第364條、第294條第3項判
決如主文。
本案經檢察官劉靜婉到庭執行職務。
中    華    民    國    95    年    11    月    7     日
                  刑事第七庭  審判長法  官  陳正雄
                                    法  官  蔡光治
                                    法  官  許宗和
以上正本證明與原本無異。
如不服本判決，應於收受送達後十日內向本院提出上訴書狀，其
未敘述上訴之理由者並得於提起上訴後十日內向本院補提理由書
（均須按他造當事人之人數附繕本）。
                                    書記官  沈秀容
中    華    民    國    95    年    11    月    15    日


司法院資訊處製作；財團法人民間司法改革基金會備份。
